【裁判字號】    95,上訴,3028
【裁判日期】    950928
【裁判案由】    毒品危害防制條例
【裁判全文】
臺灣高等法院刑事判決                95年度上訴字第3028號
上  訴  人
即  被  告  甲○○
                    （現另案於臺灣台北監獄台北分監執行）
上列被告因毒品危害防制條例案件，不服臺灣板橋地方法院94年
度訴字第2889號，中華民國95年6月21日第一審判決（起訴案號
：臺灣板橋地方法院檢察署94年度毒偵字第5624號，併案案號：
臺灣板橋地方法院檢察署95年度毒偵字第3817號），提起上訴，
本院判決如下：
    主  文
上訴駁回。
    事  實
一、甲○○因施用毒品案件，經法院裁定送觀察勒戒後，認無繼
    續施用毒品傾向，由臺灣板橋地方法院檢察署檢察官先後以
    88年度偵字第3105、3107號及88年度偵字第3492號暨88年度
    偵字第12031、15004號不起訴處分確定；嗣又因施用毒品案
    件，經原審法院以88年度毒聲字第7574號裁定令入戒治處所
    施以強制戒治1年，戒治滿3個月後成績評定為合格，經原審
    法院以89年度毒聲字第2926號裁定停止戒治，交付保護管束
    ，其於保護管束期間內違反應遵守事項情節重大，後經原審
    法院以89年度毒聲字第5662號裁定撤銷停止戒治，於90年8
    月14日戒治執行完畢，且由臺灣板橋地方法院檢察署檢察官
    以88年度毒偵字第1638號聲請簡易判決處刑，經原審法院以
    89年度簡上字第94號判處有期徒刑6月確定。復因偽造貨幣
    案件，經臺灣臺中地方法院以90年度訴緝字第318號判處有
    期徒刑1年2月確定；另因施用毒品、贓物案件，經原審法院
    以90年度易字第1477號判決分別判處有期徒刑8月、6月，應
    執行有期徒刑1年確定；前開2案件經定其應執行之刑為有期
    徒刑2年2月，並接續前開案件執行，於92年11月12日假釋交
    付保護管束，並於93年2月22日保護管束期滿，未經撤銷假
    釋，視已執行完畢。
二、甲○○猶不知悔改，明知海洛因、甲基安非他命經毒品危害
    防制條例分別列為第1級、第2級毒品，不得施用、持有，於
    強制戒治執行完畢釋放後5年內，基於施用第1級毒品海洛因
    （下簡稱海洛因）之概括犯意，於94年9月23日上午某時、
    95年3月27日夜間某時許，在臺北縣中和市○○路33巷22弄
    1之1號住處內，將海洛因摻入香菸內，點燃香菸吸食煙霧，
    連續施用海洛因2次。另基於施用第2級毒品甲基安非他命（
    下簡稱甲基安非他命）之概括犯意，於94年9月23日上午某
    時、95年3月27日夜間某時，亦在上址，將甲基安非他命置
    於自製吸食器內，下以火燒烤，吸食煙霧，連續施用甲基安
    非他命2次。嗣於94年9月23日14時40分許在臺北縣中和市○
    ○路7號地下1樓處為警查獲，扣得其所有供施用之甲基安非
    他命2包（檢驗前毛重分別為0‧59公克及0‧34公克，檢驗
    計使用0‧013公克，檢驗後共毛重0‧917公克），及其所有
    供施用之甲基安非他命用之吸食器1組；後另於95年3月28日
    15時10分許，在其住處為警查獲。
三、案經臺北縣政府警察局永和分局報請臺灣板橋地方法院檢察
    署檢察官偵查起訴及由檢察官請求併案審理。
    理  由
一、訊據上訴人即被告甲○○對於上開犯罪事實坦承不諱，而其
    2次為警採尿送驗結果，均呈海洛因代謝物嗎啡類、甲基安
    非他命類陽性反應，亦有臺灣檢驗科技股份有限公司94年10
    月19日、95年4月21日濫用藥物尿液檢驗報告共2紙在卷可佐
    ，此外復有上開甲基安非他命2包（該2包透明晶體，經送鑑
    定，確驗出為甲基安非他命成分，且檢驗前毛重分別為0‧
    59公克及0‧34公克，檢驗計使用0‧013公克，檢驗後共毛
    重0‧917公克，此有臺灣檢驗科技股份有限公司95年3月10
    日濫用藥物檢驗報告1紙在卷可參），及吸食器1組扣案可資
    佐證，據此足見，被告之自白與事實相符，堪以採信。又被
    告曾有如事實欄所示因施用毒品案件，先後送觀察勒戒，認
    無繼續施用毒品傾向，由檢察官不起訴處分確定；又因施用
    毒品案件，經裁定令入戒治處所施以強制戒治，於90年8月
    14日戒治執行完畢，另由臺灣板橋地方法檢察署檢察官以88
    年度毒偵字第1638號聲請簡易判決處刑，經原審法院以89年
    度簡上字第94號判決判處有期徒刑6月確定之事實，有本院
    被告前案紀錄表可稽。綜上，本件事證明確，被告上開犯行
    ，足堪認定，應予論罪科刑。
二、按海洛因、甲基安非他命經毒品危害防制條例列為第1級、
    第2級毒品，不得施用、持有，被告於強制戒治執行完畢釋
    放後5年內，再犯本件施用毒品犯行，核其所為係犯毒品危
    害防制條例第10條第1項施用第1級毒品罪、第2項施用第2級
    毒品罪。被告施用海洛因、甲基安非他命前後持有海洛因、
    甲基安非他命之低度行為，為施用之高度行為所吸收，均不
    另論罪。被告2次施用海洛因、甲基安非他命行為，時間緊
    接，構成要件相同，顯係各基於概括犯意為之。被告犯罪後
    ，刑法第56條連續犯及第47 條累犯、第38條沒收、第51條
    定執行刑規定，於95年1月7日修正，並於95年7月1日施行，
    依新法第2條第1項規定，比較刑法修正前後規定（含法律適
    用應整體適用不得割裂適用之法理）結果，修正後之刑法規
    定未較修正前規定有利於被告，是本件被告之上開2犯行，
    應依修正前之刑法第56條規定各論以連續犯，均加重其刑。
    檢察官雖未對被告95年3月23日施用海洛因、甲基安非他命
    之行為起訴（僅請求併案審理），然如前述被告上開2犯行
    均為連續犯，是此部分犯行自為起訴效力所及，本院自應併
    予審理。被告有事實欄所述前科紀錄，於92年11月12日假釋
    交付保護管束，並於93年2月22日保護管束期滿，未經撤銷
    假釋，視已執行完畢，有本院被告前案紀錄表一份在卷可按
    ，其於受有期徒刑執行完畢後5年內再犯本件有期徒刑以上
    之2罪，依修正前之刑法第47條規定，均為累犯，均遞加重
    其刑。被告所犯上開2罪間，犯意有別、行為互殊，應分論
    併罰。
三、原審以被告所犯事證明確，援引刑事訴訟法第273條之1、第
    299條第1項前段，毒品危害防制條例第10條第1項、第2項、
    第18條第1項前段，修正前刑法第11條前段、第56條、第47
    條、第51條第5款、第38條第1項第2款規定，並審酌被告前
    經觀察勒戒、強制戒治，且有施用毒品論罪科刑及執行紀錄
    ，仍未戒除毒癮，施用毒品次數、施用毒品僅戕害個人身心
    情形，未對社會大眾有所危害及犯罪後態度良好等一切情狀
    ，就其施用海洛因、甲基安非他命犯行，分別量處有期徒刑
    10月、8月，並依修正前刑法第51條第5款規定，定執行刑為
    有期徒刑1年4月。再說明扣案之甲基安非他命2包，為查獲
    之第2級毒品，依毒品危害防制條例18條第1項前段規定沒收
    銷燬之（包裝上開毒品之包裝袋，其與毒品於物理外觀上附
    合而難予析離，且如強予析離至完全無殘渣留存，將耗費相
    當之時間、人力與經費，於經濟上顯無實益，是依社會一般
    通念，堪認該包裝袋已與查獲之毒品結合成為一體而無從強
    加析離，併依毒品危害防制條例18條第1項前段宣告沒收銷
    燬），扣案之吸食器1組，為被告供施用第2級毒品所用之物
    ，非專供施用毒品之器具，依修正前刑法第38 條第1項第2
    款規定宣告沒收。至於94年9月23日警方同時查扣之海洛因1
    包、分裝袋87個、分裝杓1支、注射針筒1支為另案被告王世
    家所有之物，業據同時被查獲之王世家於偵查中供述明確，
    而復查無事證足以證明上開扣案物與被告犯本件施用毒品案
    件有關，是不於本件併予宣告沒收。認事用法並無不當，量
    刑亦尚妥適。被告上訴意旨略以，原審量刑過重，請求改判
    等語，為無理由，應予駁回。如前述被告行為後，刑法第56
    條、第47條、第38條、第51條等規定，業於94年1月7日修正
    公布刪除，並於95年7月1日施行，而行為後法律有變更者，
    依修正前刑法第2條第1項之規定，以適用裁判時法為原則，
    如行為時法有利於行為人，則例外適用行為時法；依修正後
    刑法第2條第1項規定，以適用行為時法為原則，惟如裁判時
    法有利於行為人，則例外的適用裁判時法。以往實務見解，
    認原判決未及比較適用新舊法時，上訴後，雖比較結果以舊
    法有利於行為人，而原判決別無其他撤銷事由，仍應由本院
    以此為由撤銷改判。惟修正後之規定係以適用行為時法為原
    則，因此原判決雖未及比較適用，然上訴本院後，經比較新
    舊法，行為後之法律並非較有利於行為人，仍應適用行為時
    法，則原判決適用行為時法即無不當，自不構成撤銷之事由
    ，特此敘明。
據上論斷，應依刑事訴訟法第368條，判決如主文。
本案經檢察官沈世箴到庭執行職務。
中    華    民    國    95    年    9     月    28    日
                  刑事第十六庭審判長法  官  葉騰瑞
                                    法  官  莊明彰
                                    法  官  黃俊明
以上正本證明與原本無異。
施用海洛因部分如不服本判決，應於收受送達後十日內向本院提
出上訴書狀，其未敘述上訴之理由者並得於提起上訴後十日內向
本院補提理由書（均須按他造當事人之人數附繕本）。
施用甲基安非他命部分不得上訴。
                                    書記官  廖婷璇
中    華    民    國    95    年    9     月    28    日
附錄：本案論罪科刑法條全文
毒品危害防制條例第10條第1項、第2項
施用第一級毒品者，處6月以上5年以下有期徒刑。
施用第二級毒品者，處3年以下有期徒刑。


司法院資訊處製作；財團法人民間司法改革基金會備份。
